【裁判字號】    89,訴,286
【裁判日期】    890927
【裁判案由】    違反槍砲彈藥刀械管制條例
【裁判全文】
臺灣雲林地方法院刑事判決                          八十九年度訴字第二八六號
    公  訴  人  臺灣雲林地方法院檢察署檢察官
    被      告  丙○○
    指定辯護人  本院公設辯護人  甲○○
右列被告因違反槍彈藥刀械管制條例案件，經檢察官提起公訴（八十九年度偵字第
二四二九號），本院判決如左：
    主  文
黃鎧賢無罪。
    理  由
一、公訴意旨略以：丙○○於民國八十八年八月間，在雲林縣北港鎮溝皂里溝皂一九
    ０之二十號住處，未經許可擅自改造模型槍二枝，並出借予不詳姓名之朋友使用
    。嗣於八十九年六月一日為警在上址查獲，並扣得其所有改造槍枝之工具小銼刀
    、大鋼珠、各式鑽頭、彈匣等證物，因認其涉犯槍砲彈藥刀械管制條例第十條第
    五項、第一項未經許可擅自改造模型槍未遂罪嫌。
二、按被告之自白，不得作為有罪判決之唯一證據，仍應調查其他必要之證據，以察
    其是否與事實相符，刑事訴訟法第一百五十六條第二項定有明文。次按槍砲彈藥
    刀械管制條例所欲規範之槍砲、彈藥、刀械，係以具有殺傷力為前提，此由該條
    例第四條對於各式槍砲、彈藥、刀械之定義，均明白規定「具有殺傷力」之用語
    ，即可知之。
三、公訴人認被告涉犯上開罪嫌，無非以被告丙○○業已坦承未經許可改造模型槍手
    槍之事實不諱，且扣有屬於被告所有之彈殼四顆、彈簧一支、小鋼珠四十三顆、
    大鋼珠六顆、小銼刀三支、瞬間接著劑三瓶、各式起子十四支、底火碎片一片、
    各式鑽頭八支、彈匣一個等物為其論據。訊據被告固坦承扣案之工具為伊所有，
    且曾據以改造槍、彈等情，惟辯稱：改造完成後，伊有對天花板及烤漆板試射，
    並曾送槍身給朋友「阿昌」，槍管沒有給他，之後因伊知道可能違法，在八十八
    年八至十月間，就把槍、彈及部分工具丟到雲林縣水林鄉尖山村之大水溝中等語
    。經查被告丙○○固供承扣案之物為伊改造槍、彈之工具不諱，惟本案始終並未
    查扣被告改造完成之槍、彈，而被告僅有國小畢業之學歷，有警訊筆錄教育程度
    欄可憑，且其供稱未有電工或機械等經歷，則被告是否確曾改造完成過槍、彈？
    或其是否有足夠之能力改造具有殺傷力之槍、彈，誠有疑問？本件雖有查獲改造
    工具一批，然若不輔以其他工具，僅憑扣案之工具實不足以完成改造槍枝，是被
    告供稱：還要有其他車床、電鑽等工具才能改造槍枝，車床、電鑽伊均於去年八
    至十月間丟掉了等語（見八十九年八月三十日訊問筆錄）。如被告果有改造槍、
    彈之行為，而於發覺違法時將之丟棄，當時其大可將彈殼、小鋼珠等價值甚低，
    且與改造槍、彈較有關連之物丟棄，其捨此而不為，竟將價值較高尚能作為他用
    之車床、電鑽丟棄，顯與一般常情不符，是被告自白改造槍、彈，並已將部分改
    造工具丟棄，其真實性實屬可疑。次查被告於警訊時供稱：伊改造完成子彈二枝
    ，一枝失敗，一枝送給北港綽號「阿昌」之男子，一枝於八十九年五月二十九日
    二十一時許丟棄云云；其於偵查中改稱：伊在八十八年十月間有改造成功二枝手
    槍，但改造好後，伊就將之丟到大排水溝，水流很急找不到了云云；又於本院訊
    問時改稱：伊曾送槍身給「阿昌」，槍管沒有給他，不知「阿昌」真實姓名及去
    向云云。其就改造槍枝完成後，何時將槍枝丟棄？將完整之槍枝抑或僅送槍身未
    送槍管之供述前後不一，此部分之自白顯有瑕疵，委難採信。復查證人乙○○固
    曾於八十九年五月二十六日警訊時證稱：與被告同址綽號「老牛」約二十多歲之
    男子，目前有在幫人改造槍枝情事等語（見台灣雲林地方法院檢察署八十九年度
    聲字第三四０號卷第四頁）。然經本院提訊證人乙○○與被告對質，其結證稱：
    伊所指之老牛並不是庭上之被告，伊根本不認識被告等語（見本院八十九年九月
    十三日審理筆錄）；而被告始終供稱：伊早在八十八年八至十月間即將槍、彈及
    部分工具丟棄，未再改造槍、彈等語，佐以扣案之物多已生銹或故障，堪認被告
    已約一年未曾動用過上開工具，且被告自白伊係為了好奇、好玩，而改造槍、彈
    之情，均足認證人乙○○就被告改造槍枝之時間、動機與事實不相符合，況證人
    乙○○當庭證稱被告並非伊警訊時所說之「老牛」，故證人乙○○於警訊時之指
    證，實不足以作為不利於被告之證據。再查被告雖於警訊中及本院訊問時自白：
    改造完成後可以自動退殼，擊發後又可自動上膛，伊曾試射烤漆板、天花板，子
    彈可以穿透等語。，然此亦僅有被告之自白，縱其所言屬實，但並無被子彈穿透
    之烤漆板、天花板可資佐證，亦無與被告試射所用之烤漆板或天花板同等硬度或
    密度之實物供本院送鑑比對，實無法明確斷定該槍枝、子彈是否確具有殺傷力。
    又被告於警訊時另供稱：伊向嘉義市一家模型店郵購８ｍｍ手槍（道具槍）三把
    及子彈云云；於偵查中則供稱：伊在一、二年前在嘉義市買了三枝磨（模）型槍
    云云，然槍砲彈藥刀械管制條例所欲規範之槍砲、彈藥、刀械，係以具有殺傷力
    為前提，已如前述。是縱被告丙○○確實有購買槍、彈改造之事實，則其所購買
    者，究係「道具槍」、「模型槍」或「玩具手槍」均有不明？其改造後之槍、彈
    ，因均未扣案，並無法送請專業單位鑑定，其槍、彈之類型？是否確實具有殺傷
    力？依現有之證據根本無從證明。自不能僅以被告之自白及不完整之改造工具，
    而遽認定被告有改造槍、彈未遂之犯行，揆諸上開說明及「罪疑唯輕」原則，被
    告之犯罪既屬不能證明，自應為被告無罪之諭知。
據上論斷，應依刑事訴訟法第三百零一條第一項，判決如主文。
本案經檢察官盧永盛到庭執行職務。
中      華      民      國      八十九      年    九    月    二十七    日
                                         臺灣雲林地方法院刑事第一庭
                                             法  官  唐  光  義
右正本證明與原本無異。
如不服本判決，應於送達後十日內，向本院提出上訴狀。（須附繕本）
                                             書記官  陳  善  永
中      華      民      國      八十九      年    九    月    二十七    日


司法院資訊處製作；財團法人民間司法改革基金會備份。
